【裁判字號】    96,訴,4453
【裁判日期】    970229
【裁判案由】    毒品危害防制條例
【裁判全文】
臺灣高雄地方法院刑事判決              96年度訴字第4453號
公  訴  人  臺灣高雄地方法院檢察署檢察官
被      告  乙○○
上列被告因毒品危害防制條例案件，經檢察官提起公訴（96年度
毒偵字第8378、8379號），嗣因被告就被訴事實為有罪之陳述，
經本院告知簡式審判程序意旨，並聽取公訴人及被告之意見後，
本院合議庭裁定由受命法官獨任依簡式審判程序審理，判決如下
：
    主  文
乙○○施用第一級毒品，累犯，處有期徒刑拾月，減為有期徒刑
伍月；又施用第一級毒品，累犯，處有期徒刑拾月，減為有期徒
刑伍月。扣案之第一級毒品海洛因壹小包（驗前淨重零點零伍伍
公克，驗後淨重零點零貳肆公克，含殘留海洛因難以剝離之包裝
袋壹個）沒收銷燬之。應執行有期徒刑玖月。扣案之第一級毒品
海洛因壹小包（驗前淨重零點零伍伍公克，驗後淨重零點零貳肆
公克，含殘留海洛因難以剝離之包裝袋壹個）沒收銷燬之。
    事  實
一、乙○○前於民國87年間因施用毒品案件，經本院裁定送觀察
    勒戒、強制戒治、停止戒治後，於88年10月20日期滿執行完
    畢，並經臺灣高雄地方法院檢察署檢察官以88年度戒毒偵字
    第350 號為不起訴處分確定；復於90年間再因施用毒品案件
    ，除經本院以90年度毒聲字第1916號裁定令入戒治處所施以
    強制戒治，於93年1 月9 日因法律修正而釋放外，另據臺灣
    高雄地方檢察署檢察官提起公訴，經本院以91年度訴緝字第
    215 號判處應執行有期徒刑10月確定；嗣又因妨害兵役、施
    用毒品、偽造文書、侵占等案件，分別經法院判處拘役20日
    、裁定應執行有期徒刑1 年4 月、罰金銀元3,000 元（易服
    勞役10日），經與上開有期徒刑10月合併執行，而於94年10
    月14日縮短刑期假釋出監，嗣於95年6 月30日因縮刑期滿未
    經撤銷視為執行完畢。詎仍不知悔改，明知海洛因係毒品危
    害防制條例第2 條第2 項第1 款所明定之第一級毒品，不得
    持有及施用，竟仍分別基於施用第一級毒品海洛因之犯意，
    （一）於96年1 月2 日上午約7 、8 時許，在高雄市○○區
    ○○街某友人住處，以將海洛因摻水置入針筒內注射之方式
    ，施用第一級毒品海洛因1 次，嗣於96年1 月2 日上午8 時
    30分許，在高雄市○○區○○路與國民街口前，為警臨檢查
    獲，經其同意採尿送驗後始悉上情；（二）於96年1 月7 日
    晚上某時，在上開友人住處，以將海洛因摻水置入針筒內注
    射之方式，施用第一級毒品海洛因1 次，嗣於96年1 月8 日
    下午3 時許，在高雄市○○路與河北路口因闖紅燈為警攔檢
    盤查，並當場扣得第一級毒品海洛因1 小包（驗前淨重0.05
    5 公克、驗後淨重0.024 公克），經其同意採尿送驗後始悉
    上情。
二、案經高雄市政府警察局新興分局暨鼓山分局移送臺灣高雄地
    方法院檢察署檢察官偵查起訴。
    理  由
一、按本件被告乙○○所犯係死刑、無期徒刑、最輕本刑為3 年
    以上有期徒刑以外之罪，其於準備程序就前揭被訴事實為有
    罪之陳述，經受命法官告知簡式審判程序之旨，並聽取其與
    公訴人之意見後，本院認無不得或不宜改依簡式審判程序進
    行之處，爰依刑事訴訟法第273 條之1 第1 項、第284 條之
    1 ，裁定本件由受命法官獨任進行簡式審判程序，合先敘明
    。
二、上揭事實，已據被告於本院審理中坦承不諱，且其於96年1
    月2 日、96年1 月8 日所採驗之尿液，經分別送往正修科技
    大學超微量研究科技中心、高雄市立凱旋醫院以GC/MS 方法
    （氣相層析/ 質譜儀法）檢驗，結果均確呈第一級毒品海洛
    因代謝後嗎啡之陽性反應，此有該科技中心96年1 月31日報
    告編號R00-0000-000、該院96年1 月15日檢體編號E007號濫
    用藥物尿液檢驗報告各1 紙在卷可憑（見新興分局警卷第10
    頁、96年度毒偵字第2088號卷第13頁），足認被告上開自白
    確與事實相符，洵堪採為論罪科刑之依據。
三、按海洛因為毒品危害防制條例第2條第2項第1款所稱之第一
    級毒品，不得施用、持有。次按，犯毒品危害防制條例第10
    條施用第一級毒品之罪者，檢察官應聲請法院裁定，令被告
    入勒戒處所觀察、勒戒，經觀察、勒戒後，檢察官依據勒戒
    處所之陳報，認受觀察、勒戒人無繼續施用毒品傾向者，應
    即釋放，並為不起訴之處分；認受觀察、勒戒人有繼續施用
    毒品之傾向者，檢察官應聲請法院裁定令入戒治處所強制戒
    治，其期間為6 個月以上，至無繼續強制戒治之必要為止，
    但最長不得逾1 年，強制戒治期滿，應即釋放，由檢察官為
    不起訴之處分。觀察、勒戒或強制戒治執行完畢釋放後，5
    年內再犯第10條之罪者，應依一般刑事訴訟程序予以起訴論
    罪科刑，此觀諸毒品危害防制條例第20條第1 項、第2 項、
    第23條第1 項、第2 項規定自明。而被告若於5 年內已再犯
    ，經依法追訴處罰，縱其第3 次（或第3 次以上）再度施用
    毒品之時間，在初犯經觀察、勒戒或強制戒治執行完畢釋放
    5 年以後，已不合於「5 年後再犯」之規定，且因已於「5
    年內再犯」，顯見其再犯率甚高，原實施觀察、勒戒或強制
    戒治，已無法收其實效，即應依該條例第10條處罰（最高法
    院95年第7 次刑事庭會議決定可資參照）。本件被告前於87
    年間因施用毒品案件，經本院裁定送觀察勒戒、強制戒治、
    停止戒治後，於88年10月20日期滿執行完畢，並經臺灣高雄
    地方法院檢察署檢察官以88年度戒毒偵字第350 號為不起訴
    處分確定；復於90年間再因施用毒品案件，除經本院以90年
    度毒聲字第1916號裁定令入戒治處所施以強制戒治，於93年
    1 月9 日因法律修正而釋放外，另據臺灣高雄地方檢察署檢
    察官提起公訴，經本院以91年度訴緝字第215 號判處應執行
    有期徒刑10月確定，又於93年間因施用第一級、第二級毒品
    案件，經本院以93年度訴字第2242號分別判處有期徒刑10月
    、5 月，定應執行刑1 年2 月確定，有臺灣高雄地方法院檢
    察署刑案資料查註紀錄表、全國施用毒品案件紀錄表及臺灣
    高等法院被告前案紀錄表、在監在押全國紀錄表各1 件在卷
    可參，是被告於上開觀察勒戒、強制戒治執行完畢釋放後，
    5 年內再犯上開施用毒品案件經本院判處上開徒刑確定，則
    本件施用毒品罪雖係在上開觀察勒戒、強制戒治執行完畢釋
    放5 年後所犯，揆諸前揭說明，仍應依法論科。
四、核被告所為，均係犯毒品危害防制條例第10條第1 項之施用
    第一級毒品罪。被告持有第一級毒品海洛因後進而施用，其
    持有之低度行為，應為施用之高度行為所吸收，均不另論罪
    。再原刑法第56條有關連續犯之規定業經修正（廢止），於
    95年7 月1 日正式施行，依其修正理由之說明，係將本應各
    自獨立評價之數罪，回歸本來就應賦予複數法律效果之原貌
    。因此，就刑法修正施行後多次施用毒品之犯行，採一罪一
    罰，始符合立法本旨。是刑法修正施行後之多次施用犯行，
    除符合接續犯之要件外，各次均為各自獨立之行為，各具獨
    立性，其前後數次施用毒品行為間，自無密切不可分之關係
    ，則應一罪一罰，即數罪併罰，合併定其應執行之刑（參最
    高法院96年度第9 次刑事庭會議決議）。是被告先後2 次施
    用第一級毒品，犯意各別、行為互殊，應予分論併罰。又被
    告有事實欄所列前揭犯罪前科紀錄，有臺灣高等法院被告前
    案紀錄表可稽，其受有期徒刑之執行完畢，5 年以內故意再
    犯本件有期徒刑以上之罪，均為累犯，均應依刑法第47條第
    1 項之規定加重其刑。
五、爰審酌被告前已因施用毒品案件經觀察、勒戒及強制戒治，
    並經判刑確定入監執行，業如上述，本應徹底戒除毒癮，不
    料其竟仍繼續施用毒品，已如上述，顯見其並無戒除毒害之
    決心，本不宜寬貸，惟念其施用毒品乃自戕一己之身體健康
    ，並具有病患性人格之特質，行為本身對社會所造成之危害
    並非直接、鉅大，且犯後坦承犯行，並考量其施用毒品之期
    間及次數等一切情狀，分別量處如主文所示之刑，並定其應
    執行刑，以資懲儆。又被告上開犯罪時間均在96年4 月24日
    以前，所犯2 罪均合於減刑要件，前雖經本院於96年12月21
    日發布通緝，有本院通緝書1 份（本院卷第60頁）、上開前
    案紀錄表在卷可按，惟上開通緝之發布日期，已在上開減刑
    條例施行日即96年7 月16日以後，即不屬該減刑條例第5 條
    所定不得減刑情形，爰依中華民國96年罪犯減刑條例第2 條
    第1 項第3 款之規定，均應減其宣告刑2 分之1 如主文所示
    ，並定其應執行之刑，併此敘明。
六、末按查獲之第一、二級毒品及專供製造或施用第一、二級毒
    品之器具，不問屬於犯人與否，均沒收銷燬之，毒品危害防
    制條例第18條第1 項前段定有明文。扣案之白色粉末1 小包
    ，經送往高雄市立凱旋醫院鑑定結果，確含第一級毒品海洛
    因成份（驗前淨重0.055 公克，驗後淨重0.024 公克），足
    認應為海洛因毒品無訛，應依毒品危害防制條例第18條第1
    項前段之規定沒收銷燬之。至該海洛因外部包裝因包覆毒品
    ，其上顯留有該毒品之殘渣，衡情自難與之剝離，當應整體
    視之為毒品，連同該包裝併予宣告沒收銷燬之；而鑑驗所耗
    損之毒品，既已費失，自無庸宣告沒收銷燬。
據上論斷，應依刑事訴訟法第273 條之1 第1 項、第284 條之1
、第299 條第1 項前段，毒品危害防制條例第10條第1 項、第18
條第1 項前段，刑法第11條前段、第47條第1 項、第51條第5 款
，中華民國96年罪犯減刑條例第2 條第1 項第3 款、第7 條，判
決如主文。
本案經檢察官甲○○到庭執行職務。
中    華    民    國    97    年     2   月    29    日
                  刑事第二庭    法  官  錢衍蓁
以上正本證明與原本無異。
如不服本判決應於收受本判決後10日內向本院提出上訴書狀，並
應敘述具體理由，如未敘述上訴理由者，應於上訴期間屆滿後20
日內補提理由書狀於本院（均須按他造當事人之人數附繕本）「
切勿逕送上級法院」。
中    華    民    國    97    年    2     月    29    日
                                書記官  秦富潔
附錄本判決論罪之法條：
毒品危害防制條例第10條
施用第一級毒品者，處6月以上5年以下有期徒刑。
施用第二級毒品者，處3年以下有期徒刑。


司法院資訊處製作；財團法人民間司法改革基金會備份。
